【裁判字號】    97,交訴,82
【裁判日期】    971203
【裁判案由】    公共危險
【裁判全文】
臺灣板橋地方法院刑事判決              97年度交訴字第82號
公  訴  人  臺灣板橋地方法院檢察署檢察官
被      告  甲○○
上列被告因公共危險案件，經檢察官提起公訴（97年度偵緝字第
805 號），本院判決如下：
    主  文
甲○○駕駛動力交通工具肇事，致人受傷而逃逸，累犯，處有期
徒刑捌月。
    事  實
一、甲○○曾於民國93年間犯過失傷害案件，經臺灣士林地方法
    院判處有期徒刑三月，如易科罰金以銀元三百元折算一日確
    定，於95年10月5 日准予易科罰金執行完畢，仍不知悔改，
    於96年11月27日上午7 時35分許，無駕駛執照而駕駛車牌號
    碼030-DM號營業小客車，沿臺北縣蘆洲市○○路行至三民路
    與中山一路、中山二路交岔路口（左轉則進入中山一路，右
    轉則進入中山二路）欲左轉，理應注意車前狀況，並隨時採
    取必要之安全措施，而依當時情形，又無不能注意之情事，
    竟疏於注意車前狀況，於左轉進入中山一路時，在交岔路口
    內接近行人穿越道處，其營業小客車車前碰撞到行駛在同向
    前方由乙○○所騎乘（後載其次子李奕德）車牌號碼DYW-82
    8 號輕型機車的車尾處，致乙○○人車倒地，乙○○受有右
    腳踝大片挫擦傷、瘀腫之傷害（所涉過失傷害部分未據告訴
    ），甲○○駕車肇事致乙○○受有前揭傷害後，雖曾下車查
    看，但趁乙○○不注意時，竟未留下聯繫資料，未報警及通
    知救護車前來，即駕駛前開營業小客車駛離現場逃逸，經乙
    ○○憑其記下的車牌號碼報警處理，警方循線查獲甲○○。
二、案經臺北縣政府警察局蘆洲分局報請臺灣板橋地方法院檢察
    署檢察官偵查起訴。
    理  由
一、按被告以外之人於審判外之言詞或書面陳述，除法律有規定
    者外，不得作為證據，刑事訴訟法第159 條第1 項定有明文
    。而按被告以外之人於偵查中向檢察官所為之陳述，除顯有
    不可信之情況者外，得為證據，刑事訴訟法第159 條之1 第
    2 項定有明文。經查證人乙○○在檢察官偵訊時經過具結所
    為之證言，合於法定要件，且核其陳述時之外在環境及情況
    ，並無顯不可信之情況，本院亦認作為證據為適當。又按被
    告以外之人於審判外之陳述，雖不符刑事訴訟法第一百五十
    九條之一至一百五十九條之四之規定，而經當事人於審判程
    序同意作為證據，法院審酌該言詞陳述或書面陳述作成時之
    情況，認為適當者，亦得為證據，刑事訴訟法第159 條之5
    第1 項定有明文，就證人乙○○於警詢時之陳述，被告同意
    作為證據，且本院斟酌證人乙○○於警詢時之供述證據取得
    過程並無瑕疵，且與本案待證事實間具有相當之關聯性，以
    之為本案證據尚無不當，是揆諸上開說明，證人乙○○於警
    詢時之陳述具有證據能力。而證人乙○○在檢察官偵訊時所
    為之證言，被告亦同意作為證據，自均應認具有證據能力，
    合先敘明。
二、訊據被告甲○○固坦承於上揭時間駕車行經上揭地點，在被
    害人機車倒地後其曾下車查看，但未留下聯繫資料，未報警
    及通知救護車前來，即駕車離開等情，惟矢口否認有何肇事
    逃逸犯行，辯稱：那天時間大約在7 點10分左右有下雨，大
    家在三民路與中山路口等紅燈，那個路口只能左轉、右轉，
    不能直走，等到綠燈的時候，全部的摩托車就轉彎，我在摩
    托車後面左轉，我跟著前面的車子左轉，前面的一台摩托車
    載一個小孩，後座的那個人手上還拿著雨傘，那輛摩托車滑
    倒，雨傘掉在我車子前面，我的車子就停下來，我後方的公
    車也停下來，我下車準備要問前面那台摩托車要不要幫忙，
    在我還沒有下車的時候，我就看到那個騎摩托車的人將車子
    扶起來牽到旁邊，後座的小孩把雨傘撿起來，我把車子往前
    開大約5 公尺左右停在路邊，我再下車看是否需要幫忙，那
    個後座的小孩要我把她母親載回家，我回答說好，但是小孩
    的母親說不要，我就傻傻站在那邊1 、2 、3 分鐘，然後我
    又去開我的車子去載客做生意，到了晚上6 點的時候，我的
    公司打電話過來說交通大隊在找這台車子，說有人報案說我
    肇事逃逸，我就聽我經理的話到蘆洲交通隊去云云。經查：
  (一)上揭犯罪事實業據被害人乙○○於警詢及偵查中陳述綦詳，
    並有診斷證明書、道路交通事故調查報告表（一）（二）、
    交通事故現場測繪草圖、查詢汽車駕駛人資料各一件，及現
    場暨車輛照片十二張在卷可稽。
  (二)而查，被害人乙○○當時駕駛機車左轉中山一路時，係遭被
    告所駕駛的營業小客車由後碰撞其機車後方，以致其機車倒
    地，其亦因而右腳踝處挫擦傷、瘀腫等情，除據證人乙○○
    於警詢、偵查中陳述明確外，且被告於警詢時亦坦承車禍當
    時其駕駛的營業小客車有擦撞同向前方由被害人乙○○駕駛
    的DYW-828 號輕型機車之事實不諱（見偵查卷第5 頁）。被
    告嗣於本院審理時改口否認有碰撞到被害人的機車云云，要
    不可採，其疏於注意車前狀況肇事，致人受傷之事實，可堪
    認定。
  (三)再查，被告於被害人機車倒地後，曾下車查看，其稱被害人
    當時「她的腳踝處稍微紅紅的，好像是被摩托車壓到」（見
    本院97年7 月18日準備程序筆錄），以常情而言，已受傷的
    被害人應有送醫或為其它處置之必要。且依被害人乙○○於
    偵查時稱「當時因為我載著我小兒子要去上學，故先打電話
    請我大兒子李翊聖先帶小兒子李奕德去上學，在我大兒子抵
    達後，我小兒子請汪男帶我去醫院或回家，汪男對我小兒子
    說好，但後來人就不見了，因為當時我有記他的車號，所以
    就打電話報警」等語（見偵查卷第31頁），以及被告亦稱「
    那個後座的小孩要我把她母親（按即被害人乙○○）載回家
    ，我回答說好」之情節以觀，均足以見被害人當時確有送醫
    或為其它處置之必要，且因被害人的大兒子李翊聖須載小兒
    子李奕德去上學，被害人沒有家人在場，所以被害人的次子
    李奕德才會要求被告載被害人去醫院或回家。
  (四)被告稱「那個後座的小孩要我把她母親（按即被害人乙○○
    ）載回家，我回答說好」，雖其又稱「但是小孩的母親說不
    要」云云，但查，被告此部分所辯與被害人乙○○指述之情
    節迥異。衡以被害人乙○○在被告駕車離去後，即憑著其記
    下被告車輛的車牌號碼報警之情節，足以認被害人乙○○之
    指述顯較被告所辯具可信性。況且，被告於警詢時亦坦承其
    在駕車離去時，並未經乙○○同意（見偵查卷第5 頁），在
    在足徵被告當時確有逃逸之犯意，在未留下聯繫資料，且未
    報警及通知救護車前來的情況下，即駕駛前開營業小客車駛
    離現場逃逸，從而，被告上揭所辯無非卸責之詞，不足採信
    ，本件事證明確，被告之犯行洵堪認定。
三、核被告甲○○所為，係犯刑法第185 條之4 之肇事致人受傷
    逃逸罪。查被告曾於93年間犯過失傷害案件，經臺灣士林地
    方法院判處有期徒刑三月，如易科罰金以銀元三百元折算一
    日確定，於95年10月5 日准予易科罰金執行完畢，此有臺灣
    高等法院被告前案紀錄表一件在卷足憑，其於前案執行完畢
    後，五年以內故意再犯本件有期徒刑以上之罪，為累犯，應
    依法加重其刑。爰審酌被告無駕駛執照駕駛營業小客車行駛
    於道路上，因過失肇事致被害人乙○○受傷後，逕自逃逸離
    去，不僅使被害人乙○○蒙受身體傷害，亦危及一般道路用
    路人之安全，暨其智識程度、犯罪動機、手段、目的及犯罪
    後態度等一切情狀量處如主文所示之刑。
據上論斷，應依刑事訴訟法第299 條第1 項前段，刑法第185 條
之4 、第47條第1 項，判決如主文。
本案經檢察官江耀民到庭執行職務。
中    華    民    國    97    年    12    月    3     日
                      交通法庭  審判長法  官  戴嘉清
                                      法  官  林晏鵬
                                      法  官  陳信旗
以上正本證明與原本無異
如不服本判決應於送達後10日內向本院提出上訴狀
                                      書記官  廖貞音
中    華    民    國    97    年    12    月    11    日
附表本案論罪科刑法條全文：
刑法第185 條之4
駕駛動力交通工具肇事，致人死傷而逃逸者，處六月以上五年以
下有期徒刑。


司法院資訊處製作；財團法人民間司法改革基金會備份。
